【裁判字號】    89,訴,1010
【裁判日期】    900426
【裁判案由】    竊佔等
【裁判全文】
臺灣彰化地方法院刑事判決                        八十九年度訴字第一一號
    公  訴  人  臺灣彰化地方法院檢察署檢察官
    被      告  丁○○
    被      告  甲○○
    右二人共同
    選任辯護人  張奕群律師
右列被告等因贓物等案件，經檢察官提起公訴（八十九年度偵字第六九五一號），本
院判決如左：
    主      文
丁○○故買贓物，處有期徒刑拾月，緩刑參年。
甲○○無罪。
    事      實
一、丁○○明知丙○○所販賣之彰化縣大城鄉濁水溪出海口（南段海堤外約二點五公
    里處）海埔地十一點四公頃漁塭，係丙○○竊佔國有海埔地之贓物，仍於八十九
    年七月二十日，以新台幣（下同）七百六十一萬元向丙○○購買其佔用之漁塭，
面積十點二一八九公頃（現場圖編號B49、B50、B52、B53）。嗣於八十九年九月
    十四日上午六時三十分許僱用甲○○駕駛挖土機為丁○○重新圈圍漁塭，八十九
    年九月十四日上午七時三十分許為警查獲，並扣得甲○○所有之挖土機一部。
二、案經彰化縣警察局（刑事警察隊第六組）移送臺灣彰化地方法院檢察署檢察官偵
    查起訴。
    理      由
壹、有罪部分：
一、訊據被告丁○○對於前揭向丙○○購買漁塭之事實固坦承不諱，惟否認有何故買
    贓物犯行，辯稱：伊不知道係贓物云云。惟查右揭事實業據被告丁○○於偵查中
    供述甚明，核與案外人丙○○於偵查及本院審理中供述之情節相符，並有海埔懇
    耕地讓渡書、收據、支票票根各一紙、被告存摺明細一份、經濟部水利處第四河
    川局會勘紀錄、現場照片十八幀、土地登記簿謄本、航照圖、經濟部水利處第四
    河川局測繪之漁塭位置圖及現場編號圖附卷可稽（分見警卷、偵卷及本院卷）。
    按中華民國領域內之土地，屬於中華民國人民全體。其經人民依法取得所有權者
    ，為私有土地，此土地法第十條定有明文。且依土地法第十四條規定，可通運水
    道或城鎮區○○○道及其沿岸一定限度內之土地，不得為私有，若已成為私有，
    得依法徵收。被告丁○○係居住於雲林縣台西鄉，對於該處係屬國有海埔地當知
    之甚詳，且其向案外人丙○○購買漁塭並未取得土地所有權狀，亦不知土地地號
    ，按之交易常理，不論係購買土地或使用權限，甚或租賃，為明雙方之權益，於
    此重要事項定於契約內當記載詳明，或口頭詢明，俾便日後辦理所有權移轉登記
    ，縱認丙○○已向政府主管機關洽租或依法取得所有權，亦必問明，或要求出具
    有合法權限之證明，然均未見被告丁○○為此要求，實有悖於交易常情，況被告
    丁○○亦已供承知悉該漁塭係丙○○自行開發等語，並未依法取得所有權，故被
    告丁○○於向丙○○購買漁塭之際，顯即已知悉該處並非係丙○○有合法權源之
    漁塭，係無權占用之國有海埔地甚明，屬贓物，竟仍予以買受，顯即明知為贓物
    而故予買受甚明，故被告丁○○辯稱不知係贓物云云，均顯悖於常理，而不值採
    信。本件事證明確，被告丁○○故買贓物犯行堪以認定。
二、核被告丁○○所為，係犯刑法第三百四十九條第二項之故買贓物罪。爰審酌被告
    丁○○犯罪之動機、方法、手段、收受他人竊佔之漁塭供己養殖水產謀生，時間
    不長，及其養殖面積暨犯後態度等一切情狀，量處如主文所示之刑，以示懲儆。
    查被告丁○○前未曾受有期徒刑以上刑之宣告，有卷附之臺灣彰化地方法院檢察
    署刑案資料查註紀錄表及臺灣高等法院被告全國前案紀錄表在卷可查，其甫值青
    年之際，工作事業、家庭婚姻均待其本人維繫經營，且家中長子黃炫奮（民國七
    十二年五月二十六日生）為重度智障（有殘障手冊為憑），於此時期尚不宜執行
    短期自由刑，又為謀生，因一時怠忽而罹刑章，經此次偵審及刑之宣告後，當能
    知所警惕，切記國家資源之取得應向主管機關依法定程序為之，並非任何私人所
    得轉讓，從而本院認所宣告之刑以暫不執如不行為適當，併諭知緩刑三年，以期
    其自省、自新、自勵。
三、至於公訴意旨認被告丁○○於八十九年九月十日左右，因所購買之漁塭遭海水沖
    毀，為得繼續佔用該漁塭漁塭，於八十九年九月十四日上午六時三十分許僱用甲○○駕駛挖土機為丁○○重新圈圍漁塭，因認被告丁○○另涉犯刑法第三百二十
    條第二項之竊佔罪嫌。按竊佔罪係屬即成犯，竊佔於己力支配他人之不動產時，
    其後繼續竊據該不動產，乃屬竊佔狀態之繼續，而非行為之繼續。次按犯罪事實
    ，應依證據認定之，無證據不得推定其犯罪事實，又不能證明被告犯罪者，應諭
    知無罪之判決，刑事訴訟法第一百五十四條、第三百零一條第一項分別定有明文
    。訊據被告丁○○否認有何竊佔犯行，辯稱：當時僅在挖掘排水溝而已等語。本
    件彰化縣大城鄉濁水溪出海口（南段海堤外約二點五公里處）海埔地（現場圖編
    號B49、B50、B52、B53）為案外人丙○○所竊佔之事實，已據被告丁○○及丙○○於偵查及本院審理中供述明確，且觀查獲當時附於警卷及偵卷之現場照片，漁
    塭之堤岸仍保留圍築之外觀，並無沖毀之跡象，難認被告丁○○有重新再為竊佔
    行為，則上開海埔地之竊佔人應為丙○○，而被告丁○○向丙○○買受使用海埔
    地，應屬故買贓物罪之問題，應無另行成立竊佔罪嫌之餘地，其事後縱有修補堤
    岸，亦屬處分贓物之行為，並無何違法之處，此外又查無其他證據足資證明被告
    丁○○有何竊佔行為，公訴意旨認被告丁○○另涉犯刑法第三百二十條第二項之
    竊佔罪嫌，自屬有誤，惟公訴意旨認與前開有罪部分係屬牽連犯之裁判上一罪關
    係，不另為無罪之諭知，附此敘明。
貳、無罪部分：
一、公訴意旨略以：被告甲○○先於八十九年七月初起至同年八月二十一日止，在濁
    水溪河口國有海埔地（現場圖編號A57），受其父親乙○○（此部分本院另案八
    十九年度訴字第一二０二號判決乙○○無罪）之命，為案外人陳海生修補其所竊
    佔遭洪水沖毀國有海埔地上漁塭約五公頃，由被告甲○○駕駛挖土機重新進行圈
    圍漁塭；同案被告丁○○於八十九年九月十日左右，因所購買之漁塭遭海水沖毀
    ，為得繼續佔用該漁塭漁塭，於八十九年九月十四日上午六時三十分許僱用甲○○駕駛挖土機為丁○○重新圈圍漁塭，因認被告甲○○涉犯刑法第三百二十條第
    二項之竊佔罪嫌云云。
二、按竊佔罪係屬即成犯，竊佔於己力支配他人之不動產時，其後繼續竊據該不動產
    ，乃屬竊佔狀態之繼續，而非行為之繼續。次按犯罪事實，應依證據認定之，無
    證據不得推定其犯罪事實，又不能證明被告犯罪者，應諭知無罪之判決，刑事訴
    訟法第一百五十四條、第三百零一條第一項分別定有明文，訊據被告甲○○矢口
    否認有何犯行，辯稱：我父親叫我去時發現漁塭都已成形，我只是將堤岸再整平
    ；且當時受丁○○之僱用在挖掘排水溝而已等語。經查：被告陳海生於警訊中供
    稱：於八十九年七月初要乙○○駕駛挖土機到漁塭將堤岸再整平，每小時代價一
    千元等語，於偵查中供陳：大概在七月間漁塭堤岸被沖毀，所以請乙○○駕駛挖
    土機去修補等語（見八十九年度偵字第七三三０號卷第二十頁背面），案外人乙○○於警訊中供稱：是陳海生僱請我去整平堤岸，因我沒空所以就叫我兒子甲○○去整平，每小時之酬勞是一千元等語，被告甲○○於警訊中亦陳稱：是於民國
    八十七年七月初，我父親告訴我說要我駕駛挖土機到位於大城鄉濁水溪下海墘厝
    段西約一千公尺處，也就是我和母親及弟弟搭建工寮處的漁塭，當我到達時，該
    漁塭已成形，而我就依照我父親乙○○指示再將漁塭堤岸整平，以利行走，‧‧
    ‧因為我父親叫我去時發現漁塭都已成形，我只是將堤岸再整平，所以該漁塭之
    開發要問我父親才知道等語，堪認被告陳海生僱用被告乙○○，甲○○則受其父
    親乙○○之命前往整平漁塭堤岸。又被告陳海生自於八十六年二月間起，在濁水
    溪河口國有河川公地上（現場圖編號A54、A55）及國有海埔地（現場圖編號A57
    ）開挖圍築養殖漁塭，竊佔之事實，業據本院另案八十九年度訴字第一二０二號
    判決有罪在案，按竊佔罪係屬即成犯，被告陳海生其後繼續竊據該不動產，乃屬
    竊佔狀態之繼續，而非行為之繼續。案外人乙○○與其子即被告甲○○於竊佔狀
    態之繼續中受被告陳海生之僱用，為之整平漁塭堤岸，難認有何幫助竊佔罪嫌之
    處。至於彰化縣大城鄉濁水溪出海口（南段海堤外約二點五公里處）海埔地（現
    場圖編號B49、B50、B52、B53）為案外人丙○○所竊佔，之後被告丁○○於八十
    九年七月二十日，以七百六十一萬元向丙○○購買其佔用漁塭之事實，已據被告
    丁○○及證人丙○○於偵查及本院審理中供述明確，已如前述，且觀查獲當時附
    於警卷及偵卷之現場照片，漁塭之堤岸仍保留圍築之外觀，並無沖毀之跡象，難
    認被告丁○○有重新再為竊佔行為，是以則上開海埔地之竊佔人應為丙○○，而
    被告丁○○向丙○○買受使用海埔地，應屬故買贓物罪之問題，應無另行成立竊
    佔罪嫌之餘地，是以被告甲○○亦不成立竊佔罪之幫助犯。此外又查無其他證據
    足資證明被告甲○○有何幫助竊佔行為，揆諸前揭說明，自應為無罪之諭知。
據上論斷，應依刑事訴訟法第二百九十九條第一項前段、第三百零一條第一項前段，
刑法第三百四十九條第二項、第七十四條第一款，罰金罰鍰提高標準條例第一條前段
，判決如主文。
本案經檢察官郭棋湧到庭執行職務。
中      華      民      國    九十      年      四      月    二十六    日
                              臺灣彰化地方法院刑事第二庭
                                      法      官   李  水  源
右正本證明與原本無異。
如不服本判決，應於判決送達後十日內向本院提出上訴狀( 須附繕本 )。
告訴人或被害人對於判決如有不服具備理由請求檢察官上訴者，其上訴期間之計算係
以檢察官收受判決正本之日期為準。
                                      法院書記官   廖  建  興
中      華      民      國    九十      年      五      月      三      日
附錄本案論罪科刑法條全文
刑法第三百四十九條
收受贓物者，處三年以下有期徒刑、拘役或五百元以下罰金。
搬運、寄藏、故買贓物或為牙保者，處五年以下有期徒刑、拘役或科或併科一千元以
下罰金。
因贓物變得之財物，以贓物論。


司法院資訊處製作；財團法人民間司法改革基金會備份。
